臺灣高雄地方法院刑事判決　　　　　　　　　　　　　九十三年度訴字第一○四號
　　公　訴　人　臺灣板橋地方法院檢察署檢察官
　　被　　　告　甲○○
　　指定辯護人　本院公設辯護人 丙○○
右列被告因強盜案件，經檢察官提起公訴（九十二年度偵字第二五六○八號），本院
判決如左：
    主  文
本件免訴。
    理  由
一、公訴意旨略以：被告甲○○意圖為自己不法之所有，於民國九十二年二月七日下
    午一時九分，頭戴安全帽，並攜帶菜刀一把藏於腰際，前往高雄市○○街五號「
    勝山銀樓」佯裝購買金飾，店員乙○○依其指示取出金手鍊及項鍊各一交予被告
    觀看，被告左手接過金飾，右手握住菜刀刀柄，正欲取出以強取金飾時，適有員
    警至該銀樓門口簽巡邏箱，見店內之被告行跡可疑，乃入內盤問，始發現被告身
    無分文且腰際藏有菜刀，當場查獲。因認被告涉犯刑法第三百三十條第二項、第
    一項之加重強盜未遂罪嫌。
二、按案件曾經判決確定者，應諭知免訴之判決，刑事訴訟法第三百零二條第一款定
    有明文。又訴訟上所謂一事不再理之原則，關於實質上一罪或裁判上一罪，亦均
    有其適用（最高法院六十年臺非字第七七號判例足參）。次按，刑事訴訟法第三
    百零二條第一款規定，案件曾經判決確定者，應為免訴之判決，係以同一案件，
    已經法院為實體上之確定判決，該被告應否受刑事制裁，既因前次判決而確定，
    不能更為其他有罪或無罪之實體上裁判。此項原則，關於實質上一罪或裁判上一
    罪，其一部事實已經判決確定者，對於構成一罪之其他部分，固亦均應適用。但
    此種事實係因審判不可分之關係在審理事實之法院，就全部犯罪事實，依刑事訴
    訟法第二百六十七條規定，本應予以審判，故其確定判決之既判力自應及於全部
    之犯罪事實。惟若在最後審理事實法院宣示判決後始行發生之事實，既非該法院
    所得審判，即為該案判決之既判力所不能及。是既判力對於時間效力之範圍應以
    最後審理事實法院之宣示判決日為判斷之標準（最高法院八十二年刑事庭會議決
    議意旨參照）。
三、經查：
    (一)被告於右揭時日，頭戴安全帽，並攜帶菜刀一把藏於腰際，前往高雄市○○街
      五號「勝山銀樓」佯裝購買金飾，店員乙○○依其指示取出金手鍊及項鍊各一
      交予被告觀看，被告左手接過金飾，右手握住菜刀刀柄，正欲取出以強取金飾
      時，適有員警至該銀樓門口，因見店內之被告行跡可疑，乃入內盤問，嗣發現
      被告身無分文且腰際藏有菜刀，而當場查獲之事實，業據被告於臺灣高等法院
      高雄分院九十二年度上訴字第一六一八號案件審理時供承在卷（參見上開案件
      卷宗第八十六頁），核與證人乙○○於臺灣高等法院高雄分院上開案件審理時
      證述之情節相符（參見上開案件卷宗第八十、八十一頁），業經本院調取臺灣
      高等法院高雄分院前開案件卷宗核閱屬實，復有贓物認領保管收據一紙、前揭
      金飾及菜刀之照片各一幀在卷可按，上開菜刀一把扣案可稽。按刑法上之預備
      犯與未遂犯，應以已否著手於犯罪行為之實行為區別，又強盜罪之著手，應以
      實施強暴、脅迫等行為為標準，如已施用強暴、脅迫等手段，雖未取得財物者
      ，仍應以未遂論（最高法院三十九年臺上字第三一五號判例、八十七年度臺上
      字第二八八號判決意旨參照）。查本件被告於右揭時地，右手握住菜刀刀柄正
      欲取出以強取金飾之際，即為警查獲，已如前述，顯見被告於右揭時地，尚未
      取出上開菜刀對於被害人乙○○施用強暴、脅迫等手段，即已為警查獲，是其
      強盜行為，尚在預備之階段，又因刑法第三百三十條之加重強盜罪，並無處罰
      預備犯之明文，是被告前揭所為，應係犯刑法第三百二十八條第五項之預備強
      盜罪，公訴意旨認被告前揭所為，係犯刑法第三百三十條第二項、第一項之加
      重強盜未遂罪，容有誤會，合先敘明。
    (二)再被告雖於警詢中供稱：「（問：你今攜帶菜刀前往本市○○區○○街五號『
      勝山銀樓』強盜財物，前開是自何時計劃、選定目標行搶？答：）我沒有計畫
      ，是途經『勝山銀樓』見該銀樓只有一人，我認為有機可趁，容易行搶，即先
      佯裝購買金飾，待取得金飾就逃跑，如有人追我我才要持我攜帶之菜刀，來嚇
      阻他們追我」云云（參見高雄市政府警察局苓雅分局九十二年二月七日偵訊筆
      錄），惟被告上開供述，核與其於臺灣高等法院高雄分院上開案件審理時所為
      之前揭供述已有矛盾，其於警詢中所為之前揭供述，是否確與事實相符，已有
      可疑，復參以被告為警查獲之前，前揭勝山銀樓之店員乙○○業已依其指示取
      出金手鍊及項鍊各一交予被告觀看，業經被告於臺灣高等法院高雄分院上開案
      件審理中供認屬實，核與證人乙○○於臺灣高等法院高雄分院前揭案件審理中
      證述之情節相符，已如前述，若被告前揭行為，確係基於搶奪之犯意為之，理
      應於取得前開金飾以後，隨即向店外逃逸，應無仍滯留於前揭勝山銀樓內之理
      ，足見被告於警詢中所為之前開供述，核與事實不符，不足採信，仍應以其於
      臺灣高等法院高雄分院審理時所為之前揭供述為可採。本院九十二年度訴字第
      四九三號刑事判決疏慮上情，徒以被告前揭於警詢中之供述，遽認被告前揭行
      為，係以攜帶兇器搶奪之犯意為之，與強盜行為不同，容有誤會，併此敘明。
    (三)又被告前因缺錢花用，基於意圖為自己不法所有之概括犯意，分別於：(1)九十
      一年十一月三日下午二十二時許，向友人郭添舜（另案偵辦中）提議搶劫超商
      ，即共同基於意圖為自己不法所有之犯意聯絡，二人均頭戴安全帽及口罩，由
      被告騎乘郭添舜所有機車後載郭添舜，行至高雄市前鎮區○○○路一三三號「
      揚揚超商」，郭添舜持袋子入內，被告則手持其所有客觀上對於人之生命、身
      體、安全構成威脅可供兇器使用之水果刀一把尾隨在後，並以水果刀抵住該超
      商店員陳雅萍背部，喝令店員陳雅萍打開抽屜，致使店員陳雅萍心生畏懼不能
      抗拒，任由郭添舜取走抽屜內現金新台幣（下同）一萬一千元，得手後二人旋
      即逃離現場，並將搶得之金錢平分花用。(2)於九十一年十一月十七日下午二十
      二時許，提議並夥同郭添舜共同承接上開之強盜概括犯意，亦頭戴安全帽及口
      罩，由被告騎乘郭添舜所有機車搭載郭添舜，至高雄市前鎮區○○○路七十九
      號「一八九超商」，二人一同入內，由被告持右開水果刀抵住該超商店員吳淑
      媛頸部，喝令其蹲下，致使該店員吳淑媛不能抗拒，郭添舜則動手搶取現金一
      萬三千元及陳列於架上之大衛杜夫牌、七星牌之洋菸共計十條入袋，得手後二
      人亦迅即逃離現場，並取出袋內財物朋分花用。(3)九十一年十二月二十五日下
      午十九時許，又承前開之強盜概括犯意，頭戴安全帽及口罩，獨自騎乘其父所
      有機車，至前揭「一八九超商」，手持預藏之上開水果刀入內，抵住該超商店
      員林佳樺大腿，致其不能抗拒，而搶得店內收銀機內之現款三千一百元，詎得
      手後甫出店門口，即為民眾持棍毆打，乃牽行機車逃逸，旋即為接獲報案之警
      方查獲，並扣得水果刀一支。嗣經臺灣高雄地方法院檢察署檢察官提起公訴，
      由本院於九十二年三月二十一日以九十二年度訴字第四九三號刑事判決判處被
      告共同連續意圖為自己不法之所有，攜帶兇器，以強暴至使不能抗拒，而使人
      交付財物，處有期徒刑七年十月，於九十二年四月二十五日確定，有上開判決
      書影本及臺灣高等法院被告全國前案紀錄表各一份在卷足據。而本件被告被訴
      意圖為自己不法之所有，於九十二年二月七日下午一時九分，頭戴安全帽，並
      攜帶菜刀一把藏於腰際，前往高雄市○○街五號「勝山銀樓」佯裝購買金飾，
      店員乙○○依其指示取出金手鍊及項鍊各一交予被告觀看，被告左手接過金飾
      ，右手握住菜刀刀柄，正欲取出以強取金飾時，適有員警至該銀樓門口，見店
      內之被告行跡可疑，乃入內盤問，嗣發現被告身無分文且腰際藏有菜刀，而當
      場查獲，涉犯刑法第三百二十八條第五項之預備強盜之犯行，核與上開業經本
      院於九十二年度訴字第四九三號刑事判決確定之加重強盜犯行，時間相隔未及
      二月，時間緊接，且預備與既遂，為一犯罪行為之不同階段，構成要件並無不
      同，所犯乃構成要件相同之罪名，被告被訴前揭預備強盜犯行，與上開業經本
   院判決確定之加重強盜犯行，顯係基於概括犯意反覆為之，屬於連續犯之裁判
      上一罪，且被告被訴前揭預備強盜犯行之犯罪時間，復於前開確定判決宣示判
      決日以前，揆諸前揭之說明，自為前開確定判決效力所及，公訴人就同一案件
      ，向本院重行起訴，依照上開說明，本件爰不經言詞辯論，逕為諭知免訴之判
      決。
據上論斷，應依刑事訴訟法第三百零二條第一款、第三百零七條，判決如主文。
中      華      民      國      九十三      年    九    月    三十      日
                              臺灣高雄地方法院刑事第十二庭
                                  審判長  法  官  張維君
                                          法  官  劉惠娟
                                          法  官  伍逸康
右正本證明與原本無異。
如不服本判決，應於判決送達後十日內，向本院提出上訴狀。
                                          書記官    吳月華
中      華      民      國      九十三      年    九    月    三十      日
